最高法院刑事判決                              八十八年度台上字第五六四一號
    上   訴   人  台灣高等法院台南分院檢察署檢察官
    上訴人即被告  乙○○
                  甲○○
右上訴人等因被告等公共危險案件，不服台灣高等法院台南分院中華民國八十六年八
月二十九日第二審判決（八十六年度上訴字第一一八三號，起訴案號：台灣台南地方
法院檢察署八十六年度偵字第二七七二、三○○四號），提起上訴，本院判決如左：
    主  文
上訴駁回。
    理  由
按刑事訴訟法第三百七十七條規定：上訴於第三審法院，非以判決違背法令為理由，
不得為之。是提起第三審上訴，應以原判決違背法令為理由，係屬法定要件，且必須
依據卷內資料為具體之指摘，並足據以辨認原判決已具備違背法令之形式，始屬相當
。本件原判決認定上訴人即被告乙○○、甲○○均為營業大貨車（砂石車）之司機，
為從事駕駛業務之人。民國八十六年二月四日上午十一時四十分許，乙○○駕駛車號
ＸＣ－九○三營業大貨車（下簡稱劉車），甲○○駕駛車號ＸＪ－四九九營業大貨車
（下簡稱余車），由東（台南縣龍崎鄉）往西（台南縣關廟鄉）方向，一前（劉車）
一後（余車）行駛至台南縣關廟鄉○○村○○○段仰龍橋前彎道，原應注意汽車在雙
向二車道行駛時，在劃有行車分向線之路段，不得駛入來車之車道內，且按其情節又
非不能注意，乃竟不予注意，乙○○所駕之砂石車於過彎時，跨越雙黃線侵入對向車
道，而在後之甲○○復欲藉彎道之地利，按鳴喇叭超越乙○○所駕之砂石車，亦侵入
對向車道正加速準備超越劉車。適對向車道（西向東）路旁（肩）處，因黃仁貴先前
不慎將其所有ＨＪ－五八五九號自小客車駛入仰龍橋前駁崁下，黃仁貴遂僱請呂文雄
、李松原分別駕駛ＲＮ－三三一及ＢＰ－一四六之吊車至該處拖吊其車輛；呂文雄、
李松原合力將黃仁貴車輛吊起，並同時趴在黃仁貴車前輪下，準備將車輛綁緊在ＲＮ
－三三一車後以利拖吊，而李松原配偶李丁美玲則懷抱幼女坐於ＢＰ－一四六號車右
座（該車緊隨停放黃仁貴車後），黃仁貴及其友郭明弦則立於ＢＰ－一四六號車旁與
李丁美玲聊天之際，適遇乙○○、甲○○二人駕駛前開營業大貨車行經該路段，乙○
○乍見此一狀況乃急踩煞車，在後之甲○○因適逢彎道，且視線被乙○○所駕之營業
大貨車阻擋，不明前面狀況，乍見乙○○突然煞車而無法煞停，為避免往前追撞劉車
，乃將方向盤往左打，致將ＲＮ－三三一號吊車及ＨＪ－五八五九號自小客車一同衝
撞跌下駁崁，李丁美玲所乘坐之ＢＰ－一四六號吊車則被ＨＪ－五八五九號自用小客
車車後撞擊亦往駁崁方向翻跌，被路邊障礙物阻擋後再彈回卡住乙○○所駕之營業大
貨車之左側。呂文雄、李松原遭余車撞擊後，躺在柏油路旁，郭明弦及黃仁貴則跌落
駁崁之下，四人均昏迷不醒，經送醫急救，惟呂文雄終因顱內出血、左顳部撞裂下陷
性骨折，傷勢嚴重，於八十六年二月四日上午十二時許不治死亡；另李松原則受有頭
部外傷、腦震盪、上唇深裂傷、左鎖骨遠端骨折、前胸挫傷、門牙脫落鬆動等傷害；
郭明弦則受有右髕骨骨折之傷害；另黃仁貴亦受有右腰部挫傷之傷害等情，認被告二
人均係一行為同時觸犯業務過失致人於死及業務過失傷害罪，應依想像競合犯之規定
，從一重處斷，因而撤銷第一審關於被告甲○○部分之判決，改判仍論處其業務過失
致人於死罪刑，及維持第一審論處被告乙○○業務過失致人於死罪刑之判決，係以被
告二人之部分供詞、證人李丁美玲之證言及告訴人黃仁貴之指訴暨卷附之道路交通事
故調查報告表、現場圖、現場照片、台灣省台南區車輛行車事故鑑定委員會鑑定意見
及公訴人督同法醫師相驗被害人呂文雄屍體後，製作之勘驗筆錄、驗斷書、照片、相
驗屍體證明書暨告訴人李松原、郭明弦、黃仁貴之驗傷診斷證明書等，為所憑之證據
，並明其綜合判斷各項證據之調查結果，認定被告二人均有業務上之過失，其二人
之過失又與被害人呂文雄之死亡及告訴人等受傷害之結果間，有相當因果關係；又以
公訴人認被告二人有在公路上高速競飆，致生公共危險之犯行部分，尚屬不能證明，
因認起訴書所引刑法第一百八十五條第一項、第二項之以他法致生往來危險因而致人
於死罪之法條，尚有未洽，應予變更之心證理由。對於被告乙○○辯稱：當時伊在遵
行車道行駛，並未跨越來車道，亦未超速，應無過失云云；被告甲○○辯稱：當時伊
依規定在劉車之後行駛，因見劉車蛇行，認為前面一定有狀況，又因路面施工泥濘，
不及踩煞車，且左邊為排水溝，不得已始將方向盤左打，亦無過失等語，認係卸責之
詞，皆非可採；又以本件事證已臻明瞭，被告乙○○聲請再將全案送台灣省車輛行車
事故覆議委員會另行鑑定一節，尚無必要。均已依據卷內資料，分別予以指駁及說明
。經核原判決從形式上觀察，尚無認定事實不憑證據或採證違背法則之情形存在。檢
察官及被告二人上訴意旨均置原判決之明白論斷於不顧，或仍執陳詞主張被告等應成
立以他法致生往來危險因而致人於死罪，或否認有過失犯行，並就原審量刑之輕重有
所爭執，要屬對於事實審法院採證認事及於法定刑期內量刑之職權行使，所為之任意
指摘，難謂已符合首揭法定上訴第三審之要件。其上訴違背法律上之程式，應予駁回
。
據上論結，應依刑事訴訟法第三百九十五條前段，判決如主文。
中      華      民      國    八十八    年      十      月      七      日
                              最高法院刑事第四庭
                                  審判長法官  黃  劍  青
                                        法官  劉  敬  一
                                        法官  林  增  福
                                        法官  邵  燕  玲
                                        法官  張  清  埤
      右正本證明與原本無異
                                              書  記  官
中      華      民      國    八十八    年      十      月     十四     日
